臺灣臺中地方法院刑事判決　　　　　　　　　　　　九十一年度易字第一三一一號
　　公　訴　人　臺灣臺中地方法院檢察署檢察官
　　被　　　告　乙○○
右列被告因詐欺案件，經檢察官提起公訴（九十一年度偵字第五五九七號），本院判
決如左：
    主  文
乙○○幫助意圖為自己不法之所有，以詐術使人將本人之物交付，累犯，處有期徒刑
月，如易科罰金，以佰元折算壹日。
    事  實
一、乙○○曾因竊盜案件，經本院於民國八十九年九月五日以八十九年度易字第二五
    三二號判處有期徒刑七月確定，於九十年七月十九日執行完畢，詎仍不知悔改，
    其可預見一般人購買他人金融帳戶使用常與財產犯罪密切相關，且取得他人存摺
    之目的在於收取贓款及掩飾犯行不易遭人追查，又對於提供帳戶雖無引發他人萌
    生犯罪之確信，但仍以縱若有人持以犯罪亦無違反其本意之幫助犯意，於九十一
    年三月五日十三時三十分許，自報紙分類廣告中得知有人欲購買存摺帳戶，即依
    該分類廣告所登載之0000000000電話號碼與真實姓名年籍均不詳之成
    年男子（下稱不詳男子）聯絡，乃基於幫助之故意，遂於同日十五時許，在臺中
    市○○路與五權路口處，將其所有已開戶三年多之郵局存款簿一本（郵局代號七
    ○○，局號○○二一二九，帳號0000000號）以新臺幣（下同）三千元之
    代價出售予該不詳男子，並交付上開存款簿、印章、提款卡、身份證正反面影本
    等資料，以此方法幫助該不詳男子從事犯罪。該不詳男子即意圖為自己不法之所
    有，於九十一年三月十九日十二時四十二分許，以手機簡訊傳送給甲○○，向其
    佯稱統訊中獎為三獎價值二十八萬元，扣減稅金後剩餘二十三萬元，以要將中獎
    金額匯入其郵局帳戶為由，吩咐甲○○將其所有之郵局提款卡插入提款機內，並
    要求告知局、帳號，致甲○○陷於錯誤，因而使其所有帳戶內之十萬九千八百九
    十八元元匯入至乙○○所有之前開帳戶。後因甲○○及時發現提款明細表有異，
    立即向雲林縣大埤分駐所報案，並通知乙○○前開帳戶所屬之臺中市嶺東郵局凍
    結該筆款項，致使該不詳男子無法以該提款卡提領該筆款項。嗣於九十一年三月
    二十日下午十三時十一分許，乙○○經該不詳男子通知前往位於臺中市○○區○
    ○里○○路五十號之臺中市嶺東郵局申請補發存摺及更改印鑑時，為警當場查獲
    。
二、案經臺中市警察局第四分局報請臺灣臺中地方法院檢察署檢察官偵查起訴。
    理  由
一、訊據被告乙○○於警詢、偵查中及本院審理時固坦承於右揭時、地將上開存款簿
    、印章、提款卡、身份證正反面影本等資料賣予該名不詳男子不諱，並有被告前
    開帳戶之郵政存簿儲金存款單、查詢最近交易詳情明細影本、郵局儲金簿掛失止
    付申請書各乙份附卷可稽，惟矢口否認有何幫助詐欺犯行，辯稱：當初係因缺錢
    ，實不知會被用來詐騙云云。然查：
  (一)被告於本院審理時，對該不詳男子買其帳戶用途乙節辯稱：當初他們說財產太多
    要借伊帳戶轉帳云云，惟被告於警詢時並未提及前開辯詞，在偵查中又供稱不知
    對方買存摺之用途云云（參見臺灣臺中地方法院檢察署偵查卷宗第三十七頁），
    被告供詞前後不一，且在本院審理時方提出前開置辯，顯係飾卸之詞，不足採信
    。
  (二)按刑法上之故意，可分為直接故意與不確定故意（間接故意），所謂「不確定故
    意」，係指行為人對於構成犯罪之事實，預見其發生而其發生並不違背其本意者
    ，刑法第十三條第二項定有明文。且衡諸常情，一般國人向金融機構開設帳戶，
    並無任何法令限制，若係正當用途，大可光明正大，自行申請供己使用，何必向
    他人收購？被告辯稱不知該名不詳男子收購帳戶何用，即非無疑；且帳戶之用途
    係用來存提款項，而存摺、印章、提款卡、國民身分證等均係個人重要之物件，
    並具有一定金融交易目的及識別意義，一旦有人收購他人帳戶及上開物品供做不
    明使用，依一般認知，必是隱身幕後之使用人欲利用人頭帳戶掩飾犯行免於遭人
    追查，自極易於令人有與不法犯罪之目的相關之合理懷疑；而邇來，利用手機簡
    訊詐欺取財之犯罪類型層出不窮，該等犯罪多數均係利用人頭帳戶作為出入帳戶
    ，並經媒體廣為披載，且被告亦於本院調查時自承在電視上看過刮刮樂報導，實
    難諉為不知，是被告對於他人利用前開帳戶作為犯詐欺取財罪之出入帳戶，致不
    知情之人陷於錯誤將金錢存入上開帳戶，而遭人盜領等情，能預見其發生且其發
    生不違背其本意，其有幫助購買帳戶之人利用其收購帳戶犯詐欺取財罪之不確定
    故意，允無疑義。
  (三)此外，被害人甲○○陷於錯誤而將其郵局帳戶內十萬九千八百九十八元轉匯至被
    告前開帳戶等情，業據被害人於警詢、偵查中指述歷歷，復經公訴人當庭勘驗手
    機簡訊之內容無誤（參見臺灣臺中地院檢察署偵查卷宗第三十五頁），且有被害
    人之儲戶交易明細表影本二張、被告前開帳戶之查詢最近交易詳情明細影本、郵
    局儲金簿掛失止付申請書各乙份在卷可參。本案事證至此已臻明確，被告請求本
    院調閱0000000000、0000000000、0000000000
    、0000000000、0000000000行動電話之通聯紀錄，用以證
    明其非詐騙集團之成員，惟查被告僅係幫助不詳男子及其所屬之詐騙集團詐騙他
    人錢財，並非共犯，已如前述，被告上開請求核無調查之必要，其犯行洵堪認定
    ，應依法論科。
三、被告基於幫助詐欺之不確定故意，提供前開郵局存摺、印章、提款卡、身份證正
    反面影本等資料，給予該不詳男子及其所屬詐欺集團，作為匯款專戶，助該集團
    成員取得詐欺被害人款項之行為，核其所為，係犯刑法第三百三十九條第一項詐
    欺取財罪之幫助犯。公訴人認該不詳男子及所屬詐欺集團因被告前開帳戶被凍結
    ，而未能提領被害人轉匯之十萬九千八百九十八元，係犯刑法第三百三十九條第
    三項、第一項詐欺取財未遂罪，惟詐欺取財罪以被害人將其本人之物交付即為既
    遂，今被害人已將右揭金額匯入被告前開帳戶中，交付動作已完成而既遂，至不
    詳男子及所屬詐欺集團事後無法自由處分該筆金額，則非詐欺取財罪既未遂之問
    題，是公訴人論以同法第三百三十九條第三項、第一項之詐欺取財末遂罪，尚有
    未合，附此敘明。被告曾因竊盜案件，經本院於八十九年九月五日以八十九年度
    易字第二五三二號判處有期徒刑七月確定，於九十年七月十九日執行完畢，此有
    臺灣高等法院被告全國前案紀錄表及臺灣臺中地方法院檢察署刑案資料查註紀錄
    表附卷可稽，其前受有期徒刑執行完畢，五年內再犯本案有期徒刑以上之罪，為
    累犯，應依刑法第四十七條之規定加重其刑。又被告幫助他人犯詐欺取財罪，為
    從犯，爰依刑法第三十條第二項減輕其刑，並先加重後減輕之。爰審酌被告因一
    時起貪念致犯此罪行，嚴重擾亂金融交易秩序及阻礙國家偵查追緝之行使，及其
    智識、犯罪目的、手段尚稱平和等一切情狀，量處如主文所示之刑，並諭知易科
    罰金之折算標準，以示懲儆。
據上論斷，應依刑事訴訟法第二百九十九條第一項前段，刑法第三十條第二項、第三
百三十九條第一項、第四十一條第一項前段、第四十七條，罰金罰鍰提高標準條例第
一條前段、第二條，判決如主文。
本案經檢察官宋恭良到庭執行職務
中      華      民      國      九十一    年      七    月    二十五    日
                                臺灣臺中地方法院刑事第一庭
                                    審判長法  官  林  清  鈞
                                          法  官  鄭  文  祺
                                          法  官  黃  裕  仁
右正本證明與原本無異。
如不服本判決，應於送達後十日內向本院提出上訴狀（須附繕本），上訴於臺灣高等
法院臺中分院。
                                          書記官
中      華      民      國      九十一    年      七    月    二十五    日
附錄論罪科刑法條
刑法第三百三十九條第一項
意圖為自己或第三人不法之所有，以詐術使人將本人或第三人之物交付者，處五年以
下有期徒刑、拘役或科或併科一千元以下罰金。
